【裁判字號】    91,訴,1176
【裁判日期】    920124
【裁判案由】    偽造有價證券
【裁判全文】
臺灣彰化地方法院刑事判決                        九十一年度訴字第一一七六號
    公  訴  人  臺灣彰化地方法院檢察署檢察官
    被      告  丁○○  女  二.
    指定辯護人  本院公設辯護人  丙○○
右列被告因偽造有價證券案件，經檢察官提起公訴（九十一年度偵字第五二五二號）
，本院判決如左：
        主  文
丁○○意圖供行使之用，而偽造有價證券，處有期徒刑壹年拾月。緩刑伍年。
票號分別為０三０四二六號、０三０四二七號，面額均為新台幣伍拾萬元，發票日分
別為八十九年六月十日及同年月十二日之本票貳紙上偽造之「甲○○」署押貳枚沒收
。
        事  實
一、丁○○於民國八十九年五、六月間某日，在不詳處所，未經其夫甲○○之同意或
    授權，即以其自己名義並偽簽甲○○之署押為共同發票人，而虛偽簽發二紙票號
    分別為０三０四二六號、０三０四二七號，面額均為新台幣（下同）五十萬元，
    發票日分為八十九年六月十日及同年月十二日之本票二紙，並持之向不詳之地下
    錢莊借款。嗣於九十年八月間，該地下錢莊向甲○○催款並提示該二紙本票時，
    甲○○始發覺上情。
二、案經被害人甲○○訴請台灣彰化地方法院檢察署檢察官偵查起訴。
        理  由
一、訊據被告丁○○固坦承上開票號０三０四二六號、０三０四二七號本票上之告訴
    人甲○○之署押係其所簽發，惟矢口否認有前揭犯行，辯稱：前開票號０三０四
    二六號、０三０四二七號二紙本票是甲○○到伊經營的美容院說要借給朋友，而
    應其要求代為簽發；另二紙票號二七四六九二號、二七四六九四號本票是向蔡文
    蘭借款，還款後蔡文蘭將本票寄還給伊，因蔡文蘭不知伊已不住在彰化縣二林鎮
    豐田里西安巷三號告訴人之住處，而寄往該處，告訴人才拿到該二紙本票云云。
    然查：（一）右揭犯罪事實，業據告訴人甲○○於偵審中指訴綦詳。（二）證人
    乙○○於偵審中均證稱：九十年八月間甲○○確曾向伊借用公司內之傳真機使用
    ，當時傳真過來四、五張本票，甲○○並告訴伊，這些本票是丁○○以其名義去
    借的等語屬實。核其證述與告訴人之指訴情節大致相符。又被告於九十年十二月
    四日警訊時供稱：上開二紙本票伊於九十年六月間回到彰化縣二林鎮豐田里西安
    巷三號住處房間之化妝檯內拿出來撕掉等語，有警訊筆錄在卷可按（附於九十年
    度發查字第七八號卷第九頁），並於本審理時供承有於警訊時為如此之供述無誤
    。是上開票號二七四六九二號、二七四六九四號二紙本票如係證人蔡文蘭寄到告
    訴人住處由告訴人收受，該期間被告與告訴人已反目，被告如何能輕易取得上開
    本票而將之撕毀，又如已經被告撕毀，則告訴人又如何能於九十年八月間收到地
    下錢莊傳真之票號０三０四二六號、０三０四二七號、二七四六九二、二七四六
    九四號等四紙本票，可證被告此部分之供述並不實在。（三）證人即被告之員工
    張惠晴雖證稱：簽發上開票號０三０四二六號、０三０四二七號二紙本票時伊有
    看到，當天告訴人來時客人很多，伊看到姐姐（即被告）在簽本票，本票是告訴
    人拿過來的云云。惟按諸一般常情，當天客人很多，而店內之忙碌情形可期，證
    人張惠晴焉有時間在旁觀看被告與告訴人在談何事或簽發本票之事，況如告訴人
    已親自到場，且其學歷是高中肄業，非目不識丁，則其大可自行在本票上簽名，
    何須由被告代為簽名，足徵證人張惠晴之證述，係為迴護被告之詞，無可採信。
    （四）證人即被告之妹陳美玉證稱：票號二七四六九二號、二七四六九四號二紙
    本票，是伊姐姐（即被告）要請徵信社抓姦沒錢，要向伊朋友借錢，才以伊二人
    名義簽發，伊並有同意她簽發等語。證人蔡文蘭另證稱：當初是丁○○託陳美玉
    向伊借錢，拿票號二七四六九二號、二七四六九四號這二紙本票向伊借，因時間
    太久，已不記得是何時還錢，還款後，伊將本票寄還被告彰化住處，因伊與被告
    不熟，所以沒有刻意去記該住址等語。然證人蔡文蘭並無法提出其有郵寄上開二
    紙本票之證明文件供本院查證，況證人蔡文蘭既證述其與被告不熟，且與陳美玉
    是朋友兼同事，並同住在高雄縣鳳山市，陳美玉並為共同發票人，則被告如已還
    錢，其就近將本票還給其友人陳美玉即可，何須再以郵寄方式寄還被告，顯見證
    人陳美玉、蔡文蘭所為之證述亦係迴護被告之詞，亦無可採。（五）證人賴竹枝
    證稱：被告從開設美容院後即住在伊家，不與告訴人同住等語。然此證述，與上
    開偽造本票之情事無關，並不足以為被告有無偽造上開本票之有利認定。（六）
    綜上所述，被告如非偽造前開票號０三０四二六號、０三０四二七號本票向下錢
    莊借貸，則告訴人如何由傳真取得上開本票影本，足徵被告前開所辯，顯係事後
    卸責之詞，不足採信。此外，復有前開票號０三０四二六號、０三０四二七號二
    紙本票影本附卷可憑，本件事證業已明確，被告犯行堪以認定。
二、核被告所為，係犯刑法第二百零一條第一項之意圖供行使而偽造有價證券罪。被
    告偽造署押之行為，應屬偽造有價證券之階段行為；而行使偽造有價證券之輕度
    行為，亦為偽造有價證券之重度行為所吸收，均不另論罪。又偽造有價證券之行
    為本即含有詐欺之本質，亦無庸另論以詐欺取財罪名，附此敘明。次查，被告與
    其夫即告訴人失和，當時懷孕在身並獨自在外生活，一時失慮，未得其夫之同意
    而偽造前開本票，且自己亦在上開本票簽名為共同發票人，並無脫免發票人責任
    之意圖，非全無可值同情憫恕之處，本院縱予量處前揭偽造有價證券罪名之最低
    度刑有期徒刑三年，與被告所為犯行之嚴重程度仍有失諸衡平之憾，似嫌過苛，
    應依刑法第五十九條之規定酌減其刑。爰審酌被告犯罪動機、目的、手段、簽發
    本票金額之多寡、所生危害程度、犯罪後之態度等一切情狀，量處如主文所示之
    刑，以示懲儆。又被告前未曾受有期徒刑以上刑之宣告，有臺灣彰化地方法院檢
    察署刑案資料查註紀錄表及臺灣高等法院被告全國前案紀錄表在卷可憑，其經此
    論罪科刑之教訓後，當知所警惕而無再犯之虞，本院認所宣告之刑以暫不執行為
    適當，爰併宣告緩刑五年，以啟自新。至偽造之前揭票號分別為０三０四二六號
    、三０四二七號之本票，雖未經扣案，然無從證明業已滅失，上開本票上偽造之
    「甲○○」署押應依刑法第二百十九條之規定宣告沒收；又上開本票亦經被告簽
    名為共同發票人，此部分係屬真正票據，故本票部分不予宣告沒收，附此敘明。
據上論斷，應依刑事訴訟法第二百九十九條第一項前段，刑法第二百零一條第一項、
第五十九條、第七十四條第一款，罰金罰鍰提高標準條例第一條前段，判決如主文。
本案經檢察官吳怡盈到庭執行職務。
中     華     民     國      九十二     年     一     月     二十四     日
                                臺灣彰化地方法院刑事第一庭
                                    法      官  陳  秋  錦
右正本證明與原本無異。
如不服本判決，應於判決送達後十日內，向本院提出上訴狀（須附繕本)。
告訴人或被害人對於判決如有不服具備理由請求檢察官上訴者，其上訴期間之計算係
以檢察官收受判決正本之日期為準。
                                    法院書記官  于  淑  真
中     華     民     國      九十二     年     一     月     二十四     日
刑法第二百零一條
意圖供行使之用，而偽造、變造公債票，公司股票或其他有價證券者，處三年以上十
年以下有期徒刑，得併科三千元以下罰金。
行使偽造、變造之公債票、公司股票或其他有價證券或意圖供行使之用收集或交付於
人者，處一年以上七年以下有期徒刑，得併科三千元以下罰金。


司法院資訊處製作；財團法人民間司法改革基金會備份。
